臺灣臺北地方法院刑事裁定　
110年度聲字第1824號
聲  請  人
即  被  告  陳泳村



選任辯護人  陳鎮律師
            黃麟淵律師
上列聲請人即被告因詐欺等案件（110年度訴字第823號），對於
受命法官於中華民國110年10月19日所為羈押之處分不服，聲請
撤銷或變更原處分，本院合議庭裁定如下：
    主  文
聲請駁回。
    理  由
一、聲請意旨略以：聲請人未參與其他共同正犯之詐欺，也未從
    中領取相關酬勞，原審以涉犯詐欺罪嫌羈押聲請人，應係不
    妥。又聲請人與同案被告郭進弘、賴宥安均不熟識，難認聲
    請人有勾串、滅證之虞。且聲請人之手機電磁紀錄已扣案，
    亦無直接性證據可認聲請人涉犯詐欺，本件顯無羈押之原因
    或必要性。又聲請人患有大腸癌第3期，化療之療程已告一
    段落，但需定期回診，應以侵害人身自由較小之命具保或限
    制住居之處分以代羈押等語。
二、對於審判長、受命法官、受託法官或檢察官所為羈押之處分
    有不服者，受處分人得聲請所屬法院撤銷或變更之；又得為
    撤銷或變更之聲請而誤為抗告者，視為已有聲請，刑事訴訟
    法第416條第1項第1款、第418條第2項分別定有明文。查本
    案羈押並禁止接見通信之處分（下稱原處分），係承審本院
    110年度訴字第823號案件合議庭之受命法官，於民國110年1
    0月19日訊問聲請人即被告後所為，依前開規定，應以聲請
    撤銷或變更為不服該處分之救濟方法，聲請人既已於書狀中
    表示聲請撤銷羈押被告等語，參諸前開說明，應視為已有撤
    銷或變更原處分之聲請，合先敘明。
三、法院對審理中被告之羈押，本質上係為使訴訟程序得以順利
    進行或為保全證據或為保全對被告刑罰之執行之目的，而對
    於被告所實施之剝奪人身自由之強制處分，是關於羈押與否
    之審查，其目的僅在判斷有無實施羈押強制處分之必要，並
    非認定被告有無犯罪之實體審判程序，故關於羈押之要件，
    無須經嚴格證明，以經釋明得以自由證明為已足；又被告有
    無羈押之必要，法院僅須審查被告犯罪嫌疑是否重大、有無
    羈押原因，以及有無仰賴羈押以保全偵審或執行之必要，由
    法院就具體個案情節予以斟酌決定，如就客觀情事觀察，法
    院許可羈押之裁定，在目的與手段間之衡量並無明顯違反比
    例原則情形，即無違法或不當可言。
四、經查：
　㈠聲請人因詐欺等案件，經臺灣臺北地方檢察署檢察官以110年
    度偵字第23786號起訴，現由本院以110年度訴字第823號案
    件審理中，經該案受命法官於110年10月19日訊問後，認聲
    請人犯罪嫌疑重大，且有相當理由認有逃亡及勾串共犯及證
    人之虞，且經衡酌比例原則後，認有羈押之原因及必要，爰
    依刑事訴訟法第101條第1項第1款、第2款規定為羈押並禁止
    接見、通信及受授物件等情，業經本院職權調閱該案卷證核
    閱無誤。準此，該羈押處分係由該案之受命法官於110年10
    月19日訊問後所為，經聲請人同日收受押票及其附件後，旋
    由其於同年月21日具狀聲請撤銷原處分等情，有刑事抗告狀
    所蓋法務部矯正署臺北看守所戒護科收狀戳印文1枚可佐，
    是本件聲請自屬合法，先予敘明。
　㈡本件被告因涉犯組織犯罪防制條例第3條第1項後段參與犯罪組
    織、刑法第339條之4第1項第2款之三人以上共犯之加重詐欺
    取財及洗錢防制法第2條第1款、第2款及第14條第1項之洗錢
    等罪嫌，經檢察官提起公訴，並有上開起訴書所載之各項證
    據可資佐證，形式上足認被告犯罪嫌疑重大，至於上開證據
    之證據能力與證明力如何，均為日後審判期日調查之事項，
    並非審核被告羈押時，法院應調查之範疇，是本院受命法官
    據以認定被告上開罪嫌之嫌疑重大，並非無據。
　㈢至於聲請人雖辯稱：聲請人並無犯罪，即無勾串同案被告或
    證人之可能或必要，且其手機已扣押，其中電磁紀錄亦無聲
    請人涉犯詐欺之證據云云。惟：聲請人否認全部犯行，為求
    與同案被告彼此間之供述一致或無重大矛盾，自有相互勾串
    或與其他證人串證之可能，審理期間仍有聲請傳喚相關證人
    或同案被告進行交互詰問之必要，自難以聲請人所述其否認
    犯罪或稱與同案被告不熟識，即排除聲請人與他人間相互勾
    串之可能。審酌聲請人往返香港地區頻繁，並在香港地區做
    生意，且本件犯罪地即包含香港地區，是聲請人具備長期居
    留海外之能力。且依起訴事實觀之，聲請人在本案犯行中為
    各行為人聯繫接洽之關鍵地位之人，則在其供述與同案被告
    、證人所述均不相同之情形下，本案日後勢必要以調查證據
    、證人交互詰問之方式釐清案情，倘令聲請人具保在外，其
    為求脫免重刑罪責，實有於本案訴訟程序中逃亡、勾串共犯
    或證人之動機及高度可能性。聲請人另稱因患有大腸癌第3
    期需定期回診就醫等情，惟觀之卷附聲請人中國醫藥大學附
    設醫院診斷證明書所載，僅有聲請人需定期門診追蹤之醫師
    囑言，是未見聲請人有何現罹疾病，非保外治療顯難治癒之
    情事。從而，本院考量聲請人所涉案情節非輕，為能確保後
    續刑事審理、執行程序之妥適進行，再權衡司法權之有效行
    使、公共利益之維護及聲請人人身自由等一切情狀，認為確
    保本案日後審判或執行程序之順利進行，以強制處分措施暫
    時限制聲請人之人身自由相較，並無過當而合乎比例原則，
    自有羈押聲請人之必要，是聲請人此部分所辯，自無可採。
五、綜上所述，本院受命法官所為之原處分核無違法不當之處，
    且聲請人亦查無刑事訴訟法第114條所定之任一款得聲請停
    止羈押之事由，聲請人猶執前詞聲請撤銷，為無理由，應予
    駁回。
六、據上論斷，應依刑事訴訟法第416條第4項、第412條，裁定
    如主文。
中　　華　　民　　國　　110 　年　　10　　月　　29　　日
                  刑事第十一庭  審判長法  官  鄧鈞豪
　　　　　　　　　　　　　　　　　　  法  官  林鈺珍  
　　　　　　　　　　　　　　　　　　  法  官  趙德韻  
上正本證明與原本無異。
本裁定不得抗告。
                                      書記官  廖婉君
中　　華　　民　　國　　110 　年　　10　　月　　29　　日